【裁判字號】    98,審易,1554
【裁判日期】    981231
【裁判案由】    違反著作權法
【裁判全文】
臺灣桃園地方法院刑事判決            98年度審易字第1554號
公  訴  人  臺灣桃園地方法院檢察署檢察官
被      告  甲○○
上列被告因違反著作權法案件，經檢察官提起公訴（98年度偵字
第9591、13729 、13918 號）、移送併辦（98年度偵字第23435
、27195 號）暨檢察官當庭以言詞追加起訴，被告於準備程序進
行中，就被訴事實為有罪之陳述，經本院告知簡式審判程序意旨
，並聽取當事人之意見後，本院裁定改依簡式審判程序審理，並
判決如下：
    主  文
甲○○明知係侵害著作財產權之重製光碟而散布，處有期徒刑陸
月，如易科罰金，以新臺幣壹仟元折算壹日，扣案如附表二編號
一至三所示之非法重製光碟共柒片均沒收；又明知係侵害著作財
產權之重製光碟而散布，處有期徒刑陸月，如易科罰金，以新臺
幣壹仟元折算壹日，扣案如附表二編號四所示之非法重製光碟共
貳片均沒收；又明知係侵害著作財產權之重製光碟而散布，處有
期徒刑陸月，如易科罰金，以新臺幣壹仟元折算壹日，扣案如附
表二編號五所示之非法重製光碟共伍片均沒收。應執行有期徒刑
壹年，如易科罰金，以新臺幣壹仟元折算壹日。緩刑貳年。扣案
如附表二所示之物均沒收。
    事  實
一、犯罪事實：甲○○明知如附表一盜版影片欄所示之DVD 影音
    光碟分別係弘恩文化事業有限公司（下稱弘恩公司）、沙鷗
    國際多媒體股份有限公司（下稱沙鷗公司）、憲樺國際影視
    有限公司（下稱憲樺公司）及丙○○○○○○○○○○股份
    有限公司臺灣分公司（下稱群體公司）等在臺灣地區經授權
    而享有著作財產權之視聽著作，非經上揭著作財產權人之同
    意或授權，不得擅自散布或意圖散布而公開陳列或持有，竟
    於民國97年10月25日前某日，透過其大陸友人取得如附表一
    盜版影片欄所示之未經著作財產權人授權重製之DVD 影音光
    碟後，而為下列犯行：
  (一)於如附表一編號1 至3 之刊登時間，在其位於桃園縣八德市
    茄苳里13鄰崁腳5 之2 號515 室居處內，利用個人電腦主機
    連接網際網路至「奇摩拍賣網站」，以其向上開拍賣網站申
    請取得之「mirror_miss 」會員帳號，在網頁上張貼販售如
    附表一編號1 至3 盜版影片欄所示影音光碟之訊息公布特定
    人瀏覽，並以mirror_miss@yahoo.com.tw及toffee.chou@gm
    ail.com 電子郵件信箱，供不特定顧客作為購買聯絡之用。
    嗣分別經如附表一編號1 至3 著作財產權人欄所示著作財產
    權人之員工下標購買後，並於如附表一編號1 至3 匯款情形
    欄所示時間分別依上開網頁上指示將約定價款匯入甲○○所
    開設之臺灣銀行內壢分行帳號000000000000號帳戶（下稱臺
    灣銀行帳戶）內，待確認匯款金額無誤後，甲○○再將如附
    表一編號1 至3 盜版影片欄所示之光碟，透過不知情之郵務
    人員寄送給上開訂購之員工後報警處理，始循線查悉上情，
    並分別扣得附表二編號1 非法重製光碟之大祠堂DVD 影音光
    碟3 片、編號3 少林僧兵DVD 影音光碟2 片。
  (二)其於前開犯行經警詢問後，復仍另行起意，於98年4 月24日
    晚間11時5 分許，在其同上址居處內，利用個人電腦主機連
    接網際網路至「奇摩拍賣網站」，以其向上開拍賣網站申請
    取得之「play_dvd@kimo.com 」會員帳號，在網頁上張貼販
    售如附表一編號4 盜版影片欄所示影音光碟之訊息公布特定
    人瀏覽，並以tofee.chou@gmail.com電子郵件信箱，供不特
    定顧客作為購買聯絡之用。嗣經員警於網路巡邏時發覺而下
    標購買後，並於如附表一編號4 匯款情形欄所示時間，依上
    開網頁上指示將約定價款匯入其上開臺灣銀行帳戶內，待確
    認匯款金額無誤後，甲○○再將如附表一編號4 所示光碟，
    透過不知情之郵務人員寄送給上開訂購之員警後，始循線查
    悉上情，並扣得附表二編4 非法重製光碟之盜版光碟野蠻奶
    奶大戰弋師奶DVD 影音光碟2 片。
  (三)又於98年7 月10日前某日某時，在其同上址居處內，利用個
    人電腦主機連接網際網路至「露天拍賣網站」，以其向上開
    拍賣網站申請取得之「videocn 」會員帳號，在網頁上張貼
    販售如附表一編號5 盜版影片欄所示影音光碟之訊息公布特
    定人瀏覽，並以video.saler@gmail.com 電子郵件信箱，供
    不特定顧客作為購買聯絡之用。嗣經如附表一編號5 著作財
    產權人欄所示之著作財產權人員工下標購買後，並於如附表
    依編號5 匯款情形欄所示時間，依上開網頁上指示將約定價
    款匯入甲○○所開設之郵局帳號0000000-0000000 號帳戶（
    下稱郵局帳戶）內，待確認匯款金額無誤後，甲○○再將如
    附表一編號5 所示光碟，透過不知情之郵務人員寄送給上開
    訂購之員工後報警處理，始循線查悉上情。
二、案經弘恩公司分別訴由新竹縣政府警察局移送及彰化縣警察
    局北斗分局報告、沙鷗公司訴由臺北縣政府警察局三峽分局
    報告、憲樺公司訴由臺中縣警察局太平分局及群體公司訴由
    彰化縣警察局員林分局報告臺灣桃園地方法院檢察署檢察官
    後偵查起訴及移送併辦。
    理  由
一、本件被告甲○○所犯係死刑、無期徒刑、最輕本刑為三年以
    上有期徒刑以外之罪，且於準備程序中就被訴事實為有罪之
    陳述，經本院告知簡式審判程序之旨，並聽取公訴人、被告
    之意見後，本院依刑事訴訟法第273 條之1 第1 項之規定，
    裁定進行簡式審判程序，合先敘明。
二、按於第一審辯論終結前，得就與本案相牽連之犯罪或本罪之
    誣告罪，追加起訴；追加起訴，得於審判期日以言詞為之；
    又一人犯數罪者，為相牽連之案件，刑事訴訟法第265 條、
    第7 條第1 款分別定有明文。上開犯罪事實(三)所示犯行，經
    臺灣桃園地方法院檢察署檢察官以98年度偵字第27195 號認
    與如附表一編號1 、3 之犯行屬集合犯而移送併辦，然經本
    院審究後認為應屬數罪，但業經蒞庭檢察官於本院審判期日
    以言詞追加起訴，故如附表一編號5 之犯行，核屬一人犯數
    罪之相牽連案件，本院自得併予審理，附此敘明。
三、上開事實，業據被告甲○○分於警詢、檢察官偵訊及本院審
    理時均坦承不諱，核與如附表一證據欄所示弘恩公司、沙鷗
    公司、憲樺公司及群體公司告訴代理人分於警詢及本院審理
    時之證述情節相符，並有如附表一證據欄所示之證據等在卷
    可稽及如附表二所示影音光碟扣案可佐，是被告之任意性自
    白應與事實相符。本案事證明確，被告犯行堪以認定，自應
    依法論科。
四、核被告所為，係犯著作權法第91條之1 第3 項、第2 項之明
    知係侵害著作財產權之重製光碟而散布罪。按刑事法若干犯
    罪行為態樣，本質上原具有反覆、延續實行之特徵，立法時
    既予特別歸類，定為犯罪構成要件之行為要素，則行為人基
    於特別概括之犯意，在密切接近之一定時、地持續實行之複
    次行為，倘依社會通念，於客觀上認為符合一個反覆、延續
    性之行為觀念者，於刑法評價上，即應僅成立一罪，學理上
    所稱「集合犯」之職業性、營業性或收集性等具有重複特質
    之犯罪均屬之，例如經營、從事業務、收集、販賣、製造、
    散布等行為概念者是（最高法院95年度台上字第1079號判決
    意旨參照），準此，被告上開犯罪事實(一)所示犯行，係自97
    年10月25日凌晨1 時51分許起至98年3 月4 日凌晨0 時53分
    許止，利用個人電腦主機連接網際網路多次在網頁上張貼販
    售如附表一編號1 至3 盜版影片欄所示之違法重製影音光碟
    予不特定之顧客牟利之行為，均係在密切接近之時間、相同
    之地點，各以相同之方式持續進行，未曾間斷，是此散布非
    法重製光碟之犯行，皆具有反覆、延續實行之特徵，從而在
    行為概念上，縱各有多次散布之舉措，仍應分別評價認係包
    括一罪之集合犯，而論以著作權法第91條之1 第3 項、第2
    項之罪一罪。而上開犯罪事實(二)(三)所示犯行，係被告前因犯
    罪事實(一)之犯行經警詢問並陳稱無其他犯行後，又另行起意
    為之，不能認為係前開犯罪事實(一)包括一罪之集合犯範圍之
    內，應認被告上開犯罪事實(一)至(三)犯意個別、犯行各異，而
    應予分論併罰，起訴意旨認上開犯罪事實(三)應與犯罪事實(一)
    屬集合犯，尚有誤會，此業經蒞庭檢察官當庭以言詞追加起
    訴，基於檢察一體原則，本院自得就該部分犯行審究，併此
    敘明。至如附表一編號2 所示犯行，業經臺灣桃園地方法院
    檢察署檢察官以98年度偵字第2343 5號移送併辦，與已起訴
    之如附表一編號1 、3 之犯行為集合犯之一罪關係，本院自
    得就該移送併辦部分一併審究。另依98年6 月19日公布之司
    法院大法官會議解釋第662 號：「中華民國94年2 月2 日修
    正公布之現行刑法第41條第2 項，關於數罪併罰，數宣告刑
    均得易科罰金，而定應執行之刑逾六個月者，排除適用同條
    第一項得易科罰金之規定部分，與憲法第23條規定有違，並
    與本院釋字第366 號解釋意旨不符，應自本解釋公布之日起
    失其效力。」，故對於數罪併罰，數宣告刑均得易科罰金，
    而定應執行之刑超過6 個月之案件，依司法院大法官會議解
    釋第366 號、第662 號解釋意旨，仍得易科罰金，本院自應
    就前開所定應執行之刑一併諭知易科罰金之折算標準。爰審
    酌被告因貪圖小利侵害他人之著作財產權，欠缺保護智慧財
    產權之概念，但犯後尚能坦承犯行，犯後態度尚無不良，暨
    其犯罪之動機、手段、販賣所得等一切情狀，量處如主文所
    示之刑，並定應執行刑及諭知易科罰金之折算標準。又被告
    前未曾受有期徒刑以上刑之宣告，有臺灣高等法院被告前案
    紀錄表在卷可稽，此次因一時失慮，偶罹刑典，事後已坦承
    犯行，深具悔意，經此刑之宣告後，應知警惕而無再犯之虞
    ，本院因認暫不執行其刑為當，予以宣告緩刑2 年，以啟自
    新。扣案如附表二所示之盜版光碟片，雖其中附表二編號2
    、5 之盜版光碟雖未扣案，惟不能證明尚未滅失，均係被告
    犯著作權法第91條之1 第3 項、第2 項之罪所用之物，不問
    屬於犯人與否，應依著作權法第98條之規定宣告沒收之。又
    扣案之附表二編號4 中有關掛號信封袋及光碟包裝盒各1 個
    ，係告訴人丙○○○○○○○○○○股份有限公司上網向被
    告購得後取得之物，非屬被告所有之物，爰不宣告沒收，附
    此敘明。
四、應適用法條：
    刑事訴訟法第273 條之1 第1 項、第299 條第1 項前段，著
    作權法第91條之1 第3 項、第2 項、第98條，刑法第11條、
    、第41條第1 項前段、第51條第5 款、第74條第1 項第1 款
    。
五、如不服本件判決，得自收受判決送達之日起10日內，向本院
    提出上訴書狀，上訴於第二審法院。
本案經檢察官黃怡菁到庭執行職務。
中    華    民    國    98    年    12    月    31    日
                        刑事庭  法  官  鍾雅蘭
以上正本證明與原本無異。
如不服本判決應於收受判決後10日內向本院提出上訴書狀，並應
敘述具體理由。其未敘述上訴理由者，應於上訴期間屆滿後20日
內向本院補提理由書 (均須按他造當事人之人數附繕本)「 切勿
逕送上級法院」。
                                書記官  楊郁馨
中    華    民    國    98    年    12    月    31    日
附錄本案論罪科刑依據之法條：
著作權法第91條之1
擅自以移轉所有權之方法散布著作原件或其重製物而侵害他人之
著作財產權者，處3 年以下有期徒刑、拘役，或科或併科新臺幣
五十萬元以下罰金。
明知係侵害著作財產權之重製物而散布或意圖散布而公開陳列或
持有者，處3 年以下有期徒刑，得併科新臺幣7 萬元以上75 萬
元以下罰金。
犯前項之罪，其重製物為光碟者，處 6 月以上 3 年以下有期徒
刑，得併科新臺幣20萬元以上2 百萬元以下罰金。但違反第87條
第4款 規定輸入之光碟，不在此限。
犯前二項之罪，經供出其物品來源，因而破獲者，得減輕其刑。
附表一
┌──┬────┬────┬────┬────┬─────────────────────┐
│編號│刊登時間│盜版影片│匯款情形│著作財產│證                                      據│
│    │        │        │        │權人    │                                          │
├──┼────┼────┼────┼────┼─────────────────────┤
│1   │97年10月│大祠堂  │97年11月│弘恩公司│1.被害人弘恩公司告訴代理人戊○○98 年2月12│
│（98│25日凌晨│DVD 影音│2 日凌晨│        │  日警詢（臺灣桃園地方法院檢察署98年度偵字│
│年度│1 時51分│光碟    │2時7分許│        │  第13918 號偵查卷P9-12） 。              │
│偵字│許      │        │匯款新臺│        │2.奇摩拍賣網站網頁列印資料、匯款通知電子郵│
│第13│        │        │幣（下同│        │  件、ATM 交易明細表（同上偵查卷P14-17）。│
│918 │        │        │）255元 │        │3.大祠堂影音光碟照片、寄件信封、扣押物品清│
│號犯│        │        │        │        │  單（同上偵查卷P18-21、37）。            │
│罪一│        │        │        │        │4.專屬授權合約書、證明書、公證書、授權書（│
│事實│        │        │        │        │  同上偵查卷P27-34）。                    │
│）  │        │        │        │        │5.被告98年7 月16日偵查之自白（同上偵查卷  │
│    │        │        │        │        │  P40-41）                                │
│    │        │        │        │        │6.被告於本院審理時之自白                  │
│    │        │        │        │        │                                          │
│    │        │        │        │        │                                          │
├──┼────┼────┼────┼────┼─────────────────────┤
│2   │97年11月│臺灣一八│97年11月│沙鷗公司│1.被害人沙鷗公司告訴代理人丁○○98 年5月30│
│（98│15日上午│九五DVD │18日晚間│        │  日警詢（臺灣板橋地方法院檢察署98年度偵字│
│年度│11時41分│影音光碟│10時43分│        │  第22145 號偵查卷P4-6）。                │
│偵字│許      │        │許匯款  │        │2.奇摩拍賣網站網頁列印資料、得標通知信、  │
│第23│        │        │305元   │        │  ATM 交易明細表（同上偵查卷P18-20）、IP位│
│435 │        │        │        │        │  址資料（同上偵查卷P25-26、P38-43）、被告│
│號）│        │        │        │        │  臺灣銀行帳戶資料（同上偵查卷P28-29）。  │
│    │        │        │        │        │3.臺灣一八九五影音光碟照片、寄件信封（同上│
│    │        │        │        │        │  偵查卷P21-24）。                        │
│    │        │        │        │        │4.授權轉讓合約書、公證書、版權證明授權書、│
│    │        │        │        │        │  錄影節目審查合格證明書（同上偵查卷P12-17│
│    │        │        │        │        │  ）。                                    │
│    │        │        │        │        │5.被告98年9 月29日偵查之自白（臺灣板橋地方│
│    │        │        │        │        │  法院檢察署98年度偵字第24192 號偵查卷P7  │
│    │        │        │        │        │  -8）                                    │
│    │        │        │        │        │6.被告於本院審理時之自白                  │
├──┼────┼────┼────┼────┼─────────────────────┤
│3   │98年3 月│少林僧兵│98年3 月│弘恩公司│1.被害人弘恩公司告訴代理人戊○○98 年3月21│
│（98│4 日凌晨│DVD 影音│8 日晚間│        │  日警詢（臺灣桃園地方法院檢察署98年度偵字│
│年度│0 時53分│光碟    │8 時35分│        │  第9591號偵查卷P7-9）及本院審理中之證述。│
│偵字│許      │        │許匯款  │        │2.奇摩拍賣網站網頁列印資料、得標通知信影本│
│第95│        │        │300元   │        │  、ATM 交易明細表（同上偵查卷P34-43）、被│
│91號│        │        │        │        │  告拍賣會員資料及IP位址資料（同上偵查卷  │
│犯罪│        │        │        │        │  P48-52）。                              │
│事實│        │        │        │        │3.少年僧兵影音光碟照片、寄件信封（同上偵查│
│二）│        │        │        │        │  卷P44-47）。                            │
│    │        │        │        │        │4.鑑識報告書、錄影節目審查合格證明書、合約│
│    │        │        │        │        │  書、公證書、授權書（同上偵查卷P15-33）。│
│    │        │        │        │        │5.扣押筆錄、扣押物品目錄表、扣押物品清單（│
│    │        │        │        │        │  同上偵查卷P10-12、58）                  │
│    │        │        │        │        │6.被告98年5 月21日偵查之自白（同上偵查卷  │
│    │        │        │        │        │  P61-62）                                │
│    │        │        │        │        │7.被告於本院審理時之自白                  │
│    │        │        │        │        │                                          │
├──┼────┼────┼────┼────┼─────────────────────┤
│4   │98年4 月│野蠻奶奶│98年4 月│群體公司│1.被害人群體公司告訴代理人許恭誠98年5 月13│
│（98│24日晚間│大戰戈師│27日晚間│        │  日警詢（臺灣桃園地方法院檢察署98年度偵字│
│年度│11時5分 │奶DVD 影│7 時29分│        │  第13729 號偵查卷P4-5）。                │
│偵字│許      │音光碟  │許匯款  │        │2.奇摩拍賣網站網頁列印資料、得標通知信影本│
│第13│        │        │255元   │        │  、ATM 交易明細表、被告拍賣會員資料及IP位│
│729 │        │        │        │        │  址資料、被告臺灣銀行帳戶存款往來明細（同│
│號犯│        │        │        │        │  上偵查卷P11-20）。                      │
│罪三│        │        │        │        │3.野蠻奶奶大戰戈師奶影音光碟照片、寄件信封│
│事實│        │        │        │        │  、扣押物品清單（同上偵查卷P20-22、43）。│
│）  │        │        │        │        │4.鑑識報告書、授權證明書、公證書（同上偵查│
│    │        │        │        │        │  卷P23-32）。                            │
│    │        │        │        │        │5.被告98年5 月26日警詢（同上偵查卷P6-9）及│
│    │        │        │        │        │  98年6 月25日偵查之自白（同上偵查卷P39-40│
│    │        │        │        │        │  ）。                                    │
│    │        │        │        │        │7.被告於本院審理時之自白。                │
│    │        │        │        │        │                                          │
├──┼────┼────┼────┼────┼─────────────────────┤
│5   │98年7 月│抗戰英雄│98年7 月│憲樺公司│1.被害人憲樺公司告訴代理人乙○○98年8 月30│
│（98│10日前某│DVD 影音│16日下午│        │  日、98年10月18日警詢（臺灣桃園地方法院檢│
│年度│時      │光碟    │1 時5 分│        │  察署98年度偵字第27195 號偵查卷P12-14）。│
│偵字│        │        │許匯款  │        │2.露天拍賣網站網頁列印資料、得標通知信影本│
│第27│        │        │430 元  │        │  、ATM 交易明細表（同上偵查卷P22-37）、被│
│195 │        │        │        │        │  告郵局帳戶資料及交易明細（同上偵查卷    │
│號）│        │        │        │        │  P15-21）、通聯調閱查詢單、被告拍賣會員資│
│    │        │        │        │        │  料及IP位址資料（同上偵查卷P8-11 、P63） │
│    │        │        │        │        │  。                                      │
│    │        │        │        │        │3.抗戰英雄影音光碟照片、寄件信封（同上偵查│
│    │        │        │        │        │  卷P50-53）。                            │
│    │        │        │        │        │4.錄影節目審查合格證明書、公證書、版權授權│
│    │        │        │        │        │  書、視聽著作協議合約書（同上偵查卷P42-49│
│    │        │        │        │        │  ）、證明書（同上偵查卷P56               │
│    │        │        │        │        │  ）、取締授權書（同上偵查卷P62） 。      │
│    │        │        │        │        │5.被告於本院審理時之自白                  │
└──┴────┴────┴────┴────┴─────────────────────┘
附表二
┌──┬───────────┬──────────┐
│編號│   扣案影音光碟名稱   │        數量        │
├──┼───────────┼──────────┤
│ 一 │大祠堂                │3片                 │
├──┼───────────┼──────────┤
│ 二 │臺灣一八九五          │2片                 │
├──┼───────────┼──────────┤
│ 三 │少林僧兵              │2片                 │
├──┼───────────┼──────────┤
│ 四 │野蠻奶奶大戰戈師奶    │2 片。              │
│    ├───────────┼──────────┤
│    │掛號信封、光碟包裝盒  │各1 個              │
├──┼───────────┼──────────┤
│ 五 │抗戰英雄              │3片                 │
└──┴───────────┴──────────┘

司法院資訊處製作；財團法人民間司法改革基金會備份。
